最　高　行　政　法　院　判　決　　　　　　　　　　九十一年度判字第六五一號
　　上　訴　人　大源預拌混凝土有限公司
　　代　表　人　乙○○　　臺灣.
　　被上訴人　　財政部臺灣省中區國稅局
　　代　表　人　甲○○
右當事人間因營利事業所得稅事件，上訴人對於中華民國八十九年十二月五日臺中高
等行政法院八十九年度訴字第二一三號判決，提起上訴，本院判決如左：
　　主  文
上訴駁回。
上訴審訴訟費用由上訴人負擔。
　　理  由
上訴人（即原審原告）起訴主張：上訴人八十六年度營利事業所得稅結算申報，經被
上訴人核定全年所得額新台幣（下同）四、三○○、七七七元，補徵稅額一、○一七
、五九○元。上訴人不服，未敘明具體項目、理由申請復查，經被上訴人二次函請上
訴人補正及提示相關帳證未果，乃維持原核定。惟上訴人於被上訴人通知送查帳證時
，未依稅捐稽徵機關管理營利事業會計帳簿憑證辦法第二條規定備齊帳簿送查，被上
訴人應依所得稅法第八十三條、同法實施細則第八十一條、查核準則第三條或第六條
第一項規定，依同業利潤標準核定上訴人之所得額。又上訴人經營預拌混凝土業，須
有固定資產如土地、廠房、辦公設備、及各項機器設備等生產要素，惟上訴人八十六
年度申報之資產負債表及帳載，並無是項記載，為因應業務上需要，乃向他人租用，
並取具合法憑證，惟經被上訴人否准認列。再者，被上訴人依財政部八十一年六月十
三日八一○二一八一四二號函頒十二業原物料耗用通常水準，核定上訴人原料超耗一
、四一九、○六一元。惟其中水泥業及水泥製品業原物料耗用通常水準，有關預拌混
凝土原料單位用量表計有三表，其中預拌混凝土之規格皆以kg/c㎡為區分標準，與上
訴人之銷貨發票之規格以ｐ為區分標準，二者規格不同；又該規定原料為水泥、砂、
石、分散劑，與上訴人所耗原料為水泥、砂、石、爐石、飛灰不同，被上訴人強行套
用，顯為無理云云。
被上訴人截至判決日止，未依本院函具狀答辯。
原審斟酌全辯論意旨及調查證據之結果，以：按「稽徵機關進行調查或復查時，納稅
義務人應提示有關各種證明所得額之帳簿、文據；其未提示者，稽徵機關得依查得之
資料或同業利潤標準，核定其所得額。」所得稅法第八十三條第一項固有明文。惟按
「營利事業所得之計算，以其本年度收入總額減除各項成本費用、損失及稅捐後之純
益額為所得額。」同法第二十四條第一項亦定有明文。本件上訴人辦理八十六年度營
利事業所得稅結算申報，列報耗用直接原料一四、四九一、九○六元，直接人工二、
九二四、二六九元，製造費用九五三、八五一元，經被上訴人初查核定其砂石、爐石
粉、飛灰、水泥等原料合計超耗一、四一九、○六一元，並以上訴人係八十六年九月
設立，乃將一月至八月列報之直接人工一、九九三、一○○元及製造費用項下伙食費
二三四、○○○元，以與業務無關而否准認列，又營業費用項下一月至八月之薪資支
出一一三、○○○元，伙食費一四、四○○元，轉列為開辦費按五年攤提。上訴人雖
主張其土地廠房、辦公室、辦公設備、機器設備等生產要素。理應係向他人租用，惟
究係向誰租用，則未舉證以實其說。其於訴願時雖主張一月至八月之直接人工，薪資
支出及伙食費，係代源大預拌混凝土有限公司支付，以作為租用該公司土地、廠房、
辦公室、生產設備之對價，上述支出應准按租金認例。惟查上訴人係八十六年九月設
立，其與源大預拌混凝土有限公司所訂定之合約書係八十六年一月一日，該約定日上
訴人尚未成立，且源大預拌混凝土有限公司仍繼續經營中，至八十六年九月廿日始聲
請停止營業，業據上訴人於原審調查時供承無訛，是上訴人主張其承租（受）該公司
相關生產設備及僱用員工，故代為支付一月至八月直接人工薪資支出及伙食費，用以
替代租金費用乙詞，應不足採。另按製造業耗用原料之通常水準，由主管稽徵機關會
同實地調查，並洽詢各該業同業公會及有關機關擬定，報請財政部核定，查核準則第
五十八條第三項定有明文。而預拌混凝土視其抗壓強度規格可區分為「二○○○、二
五○○、三○○○．．．」等規格，上述規格亦可以「一四○、一七五、二一○．．
．」kg/c㎡等規格表示，二種規格可以對照使用，此有基準混凝土原物料耗用通常水
準表附原處分卷可稽。被上訴人乃將上訴人所申報之ＰＳＩ規格，換依部頒kg/c㎡規
格，以同業原物料耗用通常水準予以核定砂石、爐石粉、飛灰、水泥等原料之耗用，
亦應無不合。又上訴人雖未設置「在製品明細帳」、「製成品明細帳」、「生產日報
表」，惟其於辦理結算申報時，已檢附原料進耗存明細表、製成品產銷存明細表、單
位成本分折表、直接原料明細表及總分類帳、日記帳，有各該明細表、分析表、分類
帳、日記帳附原處分卷可稽，是上訴人亦非未提示帳簿、文據，被上訴人乃依前述所
得稅法第廿四條之規定，直接逕予核算上訴人之所得額，而未依所得稅法第八十三條
、同法實施細則第八十一條、查核準則第三條及第六條（均係規定如未提示帳簿文據
，應依所得稅法第八十三條或同法施行細則第八十一條辦理）之規定，依查得之資料
或同業利潤標準核定其所得額自無不合，因將原決定及原處分均予維持，駁回上訴人
之訴，核無違誤。上訴論旨，仍執前詞，主張本件被上訴人應依所得稅法第八十三條
、同法實施細則第八十一條、查核準則第三條或第六條第一項規定，依同業利潤標準
核定上訴人之所得額；上訴人經營預拌混凝土業，須有固定資產如土地、廠房、辦公
設備、及各項機器設備等生產要素，乃向他人租用；又被上訴人強行套用財政部八十
一年六月十三日八一○二一八一四二號函頒十二業原物料耗用通常水準，顯為無理云
云，指摘原判決違誤，求予廢棄，難認有理由，應予駁回。
據上論結，本件上訴為無理由，爰依行政訴訟法第二百五十五條第一項、第九十八條
第三項前段，判決如主文。
中　　華　　民　　國　　九十一　　　年　　　五　　　　月　　　二　　　　日
                    最 高 行 政 法 院  第 二 庭
                                審 判 長 法  官　　　陳　石　獅
                                         法  官      劉  鑫  楨
                                         法  官　　　彭　鳳　至
                                         法  官　　　高　啟　燦
                                         法  官　　　黃　合　文
右  正  本  證  明  與  原  本  無  異
　　　　　　　　　　　　　　　　　　　　 法院書記官　王  福  瀛
中　　華　　民　　國　　九十一　　　年　　　五　　　　月　　　六　　　　日
